---
title: "RNAseq: Proyecto final"
author: "Joel Rodriguez Herrera (joelrh-lcg)"
output: 
  html_document:
    toc: yes
    toc_float: yes
    code_folding: show
    df_print: paged
---

# Definir set de datos de trabajo
```{r}
library('recount3')
rawData <- available_projects()
rawData
```
Se ha elegido el set de datos correspondiente al experimento SRP075318 que busca determinar los genes clave
involucrados en la espermatogénesis con el fin de poder mejorar el diagnóstico y tratamiento de la infertilidad
masculina ocasionada por desordenes de la espermatogénesis.

Más información en: https://www.refine.bio/experiments/SRP075318/homo-sapiens-transcriptome-or-gene-expression

# Extracción de datos

```{r}
proj_info <- subset(
    rawData,
    project == "SRP075318" & project_type == "data_sources"
)
rse_gene_SRP075318 <- create_rse(proj_info)
rse_gene_SRP075318
```
Obteneos la cuenta de lecturas a partir de la cuentas de nucleotidos:
```{r}
assay(rse_gene_SRP075318, "counts") <- compute_read_counts(rse_gene_SRP075318)
rse_gene_SRP075318
```
En el estudio se consideran 63,856 genes en 12 muestras.

## Revision de datos extraídos

```{r}
rowData(rse_gene_SRP075318)
```
Revisamos que los atributos de las muestras sean uniformes para que no haya muestras con atibutos distintos.

```{r}
rse_gene_SRP075318$sra.sample_attributes[1:5]
```

```{r}
rse_gene_SRP075318 <- expand_sra_attributes(rse_gene_SRP075318)
colData(rse_gene_SRP075318)[
    ,
    grepl("^sra_attribute", colnames(colData(rse_gene_SRP075318)))
]
```

Vemos que algunos de los datos no corresponden con el tipo de dato que deberían de ser, debemos hacer una corrección.

```{r}
colData(rse_gene_SRP075318)[1,]
```
Vemos que tenemos 187 columnas de información sobre cada gen.

# Trabajo sobre los datos: limpieza y normalización

## Corrección de tipo de datos

En este caso solo es necesario corregir la edad, ya que los demás atributos como el sexo o el tejido son iguales para cada muestra
```{r}
rse_gene_SRP075318$sra_attribute.age <- as.numeric(rse_gene_SRP075318$sra_attribute.age)
```


```{r}
# tenemos aislados para diferentes etapas de la espermatogénesis
table(rse_gene_SRP075318$sra_attribute.isolate)
```
```{r}
rse_gene_SRP075318$assigned_gene_prop <- rse_gene_SRP075318$recount_qc.gene_fc_count_all.assigned / rse_gene_SRP075318$recount_qc.gene_fc_count_all.total
summary(rse_gene_SRP075318$assigned_gene_prop)
```
```{r}
with(colData(rse_gene_SRP075318), plot(assigned_gene_prop, sra_attribute.age))
```
Vemos que no existe una co-relación evidente.

Veamos las diferencias entre aislados:
```{r}
with(colData(rse_gene_SRP075318), tapply(assigned_gene_prop, sra_attribute.isolate, summary))
```
```{r}
## Guardemos nuestro objeto entero por si luego cambiamos de opinión
rse_gene_SRP075318_unfiltered <- rse_gene_SRP075318

## Eliminemos a muestras malas
hist(rse_gene_SRP075318$assigned_gene_prop)
abline(v=0.5, col='red')
```
```{r}
rse_gene_SRP075318 <- rse_gene_SRP075318[, rse_gene_SRP075318$assigned_gene_prop >= 0.5]
rse_gene_SRP075318 
```

```{r}
gene_means <- rowMeans(assay(rse_gene_SRP075318 , "counts"))
summary(gene_means)
```

Procedemos a limpiar los genes poco informativos:
```{r}
## Eliminamos genes
rse_gene_SRP075318 <- rse_gene_SRP075318[gene_means > 0.22, ]

## Dimensiones finales
dim(rse_gene_SRP075318)
```
```{r}
## Porcentaje de genes que retuvimos
round(nrow(rse_gene_SRP075318) / nrow(rse_gene_SRP075318_unfiltered) * 100, 2)
```


## Normalización

```{r}
library("edgeR")

dge <- DGEList(
    counts = assay(rse_gene_SRP075318, "counts"),
    genes = rowData(rse_gene_SRP075318)
)
dge <- calcNormFactors(dge)
```

# Análisis de expresión diferencial

```{r}
library("ggplot2")
ggplot(as.data.frame(colData(rse_gene_SRP075318)), aes(y = assigned_gene_prop, x = sra_attribute.isolate)) +
    geom_boxplot() +
    theme_bw(base_size = 20) +
    ylab("Assigned Gene Prop") +
    xlab("Isolate")
```


```{r}
mod <- model.matrix(~ sra_attribute.isolate + sra_attribute.age,
    data = colData(rse_gene_SRP075318)
)
colnames(mod)
```
```{r warning=TRUE}
library("limma")
vGene <- voom(dge, mod, plot = TRUE)
```

Debido a que el experimento no tiene replicaciones (cada aislado corresponde a 1 muestra) no podemos aplicar análisis con limma.

